【裁判字號】    96,訴,4025
【裁判日期】    970709
【裁判案由】    地價稅
【裁判全文】
臺北高等行政法院判決
                                     96年度訴字第04025號
                              .
原      告  甘霖國際物流股份有限公司
           （原名：東實業股份有限公司）
代  表  人  甲○○○
訴訟代理人  陳壽萱  會計師
被      告  臺北縣政府稅捐稽徵處
代  表  人  乙○○（處長）
訴訟代理人  丁○○
            丙○○
上列當事人間因地價稅事件，原告不服臺北縣政府中華民國96年
10月8 日北府訴決字第0960504244號（案號：00000000）訴願決
定，提起行政訴訟。本院判決如下：
    主  文
原告之訴駁回。
訴訟費用由原告負擔。
    事  實
一、事實概要：原告所有坐落台北縣汐止市○○○段保長坑小段
    247-6、251、252-2、252-3、252-5、252-6、253及252-7地
    號等8筆土地，其中252-7地號原即按一般用地稅率課徵地價
    稅，其餘7筆土地（下稱系爭7筆土地）原因原告作工廠使用
    ，准按工業用地稅率計徵地價稅在案。嗣被告所屬汐止分處
    清查發現，原告之工廠登記證已於81年間經公告註銷，且於
    95年7月28日現場勘查，系爭7筆土地已分別供其經營之平安
    加油站、新成功汽車駕駛人訓練班(下稱新成功駕訓班)、保
    稅倉庫等使用，其中 247-6、251、252-2、252-3、252-5、
    252-6 等6 筆土地雖自92年起供加油站使用，然原告至95年
    9 月22日止，並未申請按特別稅率計徵地價稅。故被告所屬
    汐止分處核定原告所有前開8 筆土地全部按一般用地稅率課
    徵95年度地價稅為新臺幣( 下同)1,642,652元。原告申請復
    查，未獲變更，提起訴願復經決定駁回後，遂提起本件行政
    訴訟。
二、兩造聲明：
    (一)原告聲明：訴願決定、復查決定及原處分均撤銷。
    (二)被告聲明：原告之訴駁回。
三、兩造之爭點：被告以系爭7筆土地不符合土地稅法第18條第1
                項規定之工業用地，按一般用地稅率課徵95年
                度地價稅，是否合法？
    (一)原告主張之理由：
      1.按土地稅法第18條第1項規定，工業用地與加油站用地
        得適用特別稅率課徵地價稅。前開247-6 、251 、252-
        2 、252-3 、252-5 、252-6 地號等6 筆土地，自92年
        起全部作為加油站使用，並經台北縣政府92年11月25日
        北府建公字第0920707570號函核准，其得適用特別稅率
        課徵地價稅應屬無疑。縱被告認須應另行申請核准，亦
        應於接到目的事業主管機關核准原告申設加油站公函之
        副本時輔導或告知原告應另為申請，唯被告無此作為乃
        逕行改按一般稅率課徵地價稅顯與法理不符。
      2.次按，財政部81年8月21日台財稅第810303719號函規定
        ：「ＸＸ公司於註銷工廠登記後，將所有ＸＸ地號等三
        筆經核准按工業用地稅率課徵地價稅之土地，租予○○
        公司使用，如經查明仍符合工業用地有關規定，應准繼
        續適用工業用地稅率。」系爭土地於工廠登記證被註銷
        後，仍作為放置生產機器及留存之原物料之用至92年供
        加油站使用，其使用具有連續性，依上開函釋自得繼續
        適用特別稅率，被告以94年4月15日台財稅第000000000
        00號函釋規定：「工業用地於工廠登記證註銷後須於同
        一年(期)內，利用原廠地取得主管機關核發之工廠設立
        許可及工廠登記證，始准繼續按工業用地稅率計徵地價
        稅。」而駁回原告之申請，似有以後令推溯使用之嫌，
        難令人信服。
      3.復按，「直接供工廠用地課徵地價稅疑義一案，茲核示
        如次：一『廠房及其附屬建築之用地』及『生產原料倉
        庫及露天堆置原料用地』，均視為直接供工廠用地，依
        實施都市平均地權條例有關條文規定，按申報地價數額
        徵收…地價稅，二、關於應保留之空地及工廠基地以及
        廠內之人行道及運輸道路，核與直接供工廠使用土地有
        關，准按申報地價數額課徵…地價稅，…」為財政部58
        台財稅發字第02220號令所明定。系爭253地號土地原為
        工廠廠房用地、生產原料倉庫用地、保稅倉庫用地、廠
        內人行道及聯外運輸道路用地於工廠停工生產後仍作為
        存放原生產原料、半製品、製成品及機器設備之用并無
        改變用途，迨至95年始拆除工廠隔間及牆壁，租與新成
        功汽車駕駛人訓練班作為室內駕駛訓練場使用，但仍保
        留313.95平方公尺作為存放工廠停工後庫存之原料、製
        品及機器設備使用，584.2 平方公尺作為保稅倉庫使用
        ，2483.4平方公尺作為聯外道路使用。是該倉庫使用之
        面積313.95平方公尺及聯外道路2483.4平方公尺，依上
        開函釋規定應仍繼續適用特別稅率。
      4.又參照財政部86.7.31台財稅第860435241號函釋：「…
        本案經函准經濟部工業局…函復略以：『工業區內供貨
        櫃運輸倉儲業使用之土地，因貨櫃運輸倉儲業非屬工廠
        ，無法取得工廠登記證，但如其確已按目的事業主管機
        關核定規劃之用途使用，領有營利事業登記證者，其申
        請按工業用地稅率課徵地價稅乙節，似無違土地稅法第
        18條暨其施行細則第13條第1 款、第14條第1 項第1 款
        之規定，宜予考量辦理』本部同意該局上開意見」。系
        爭土地於81年11月5 日核准以3315.84 平方公尺作為保
        稅工廠使用，取有基隆關稅局核發之保稅倉庫執照，并
        准適用特別稅率課徵地價稅，至94年3 月10日經基隆關
        稅局以基普出字第0941005910號函准予變更使用面積為
        584 .2平方公尺，其作為保稅倉庫使用具有連續性並無
        中斷，依上開函釋，設於工業區內之貨櫃運輸倉儲業用
        地得適用工業用地稅率，則設於工業區內之保稅倉庫用
        地當亦得適用特別稅率，即如在工廠登記證未註銷前適
        用特別稅率，被告未依繼續准予適用特別稅率辦理，顯
        與規定不合。
      5.被告雖以上揭函釋係財政部對於供工業使用而免辦理工
        廠登記證者或特殊情況者專案函詢經濟部，並依該部之
        意見據以核准是類土地適用特別稅率。查系爭土地既部
        分作為倉庫及保稅倉庫使用，其性質與貨櫃運輸倉儲業
        並無二致。該貨櫃倉儲業既如被告所稱為特殊情況，則
        原告作為倉儲或保稅倉庫使用之土地，當亦為特殊情況
        而得適用特別稅率，方符租稅公平原則。
    (二)被告主張之理由：
      1.經查，原告所有之系爭7 筆土地，原作工廠使用而核准
        按工業用地稅率計徵地價稅，嗣被告清查發現原告之工
        廠登記證已於81年間經公告註銷，且95年7 月28日至現
        場勘查結果系爭7 筆土地已分別供加油站、新成功駕訓
        班、保稅倉庫等使用，核與土地稅法第10條所稱工業用
        地不符，且查原告所主張自92年起即供加油站使用之6
        筆土地，迄至95年9 月22日止，並未有向被告提出適用
        特別稅率計徵地價稅之申請，從而原核定按一般用地稅
        率計徵並核定原告95年地價稅為1,642,652 元，揆諸土
        地稅法第10條第2 項、第18條第1 項第1 款、第4 款及
        同法施行細則第13條第1 項第1 款、第14條第1 項規定
        ，並無不合。
      2.至原告主張自92年起全部作為加油站使用之土地，依財
        政部81年8月21日函釋，仍得繼續適用特別稅率乙節。
        查按財政部80年5月25日台財稅第801247350號函、上開
        81年8 月21日函及94年4 月15日台財稅第00000000000
        號函釋意旨可知，按工業用地稅率計徵地價稅之土地，
        於註銷工廠登記後，同一年（期）內，即利用原廠地取
        得主管機關核發之工廠設立許可及工廠登記證，始有繼
        續按工業用地稅率計徵地價稅之適用，然原告於81年間
        工廠登記證經註銷後，迄92年起方供加油站使用，其註
        銷及申設並非同一年期內，核與上開函釋所稱之情形有
        別，況該等土地供加油站使用，已非按目的事業主管機
        關原核定規劃之使用，原告主張仍得繼續適用特別稅率
        ，應有誤解。
      3.復揆諸土地稅法第41條第1項、第2項規定可知，系爭土
        地於81年間工廠登記證經註銷後，即應向被告申報，俾
        憑恢復按一般用地稅率課稅，惟原告怠於申報，致系爭
        土地有短徵稅捐之事實，已屬違法。另系爭土地（253
        地號土地除外）於92年間移作加油站用地使用，此為原
        告所不爭，而供加油站使用與供工業用地使用其用途並
        不相同，依前揭土地稅法規定，經核定按特別稅率課徵
        地價稅之用地，其用途變更自有重新提出申請之必要，
        且被告每年寄送之地價稅繳款書均將相關特別稅率規定
        列示其上，並依土地稅法第42條規定，於每年( 期) 地
        價稅開徵60日前，將同法第18條適用特別稅率課徵地價
        稅之有關規定及其申請手續公告周知，俾使納稅義務人
        得以遵循，惟查原告並未就供加油站使用之土地另提出
        按特別稅率課徵之申請，是原告指被告未經查明系爭土
        地仍供加油站使用而得適用特別稅率之具體事實且未輔
        導應另行申請等語，容有誤會。
      5.又查，原告援引之財政部上開令所指「『生產原料倉庫
        及露天堆置原料用地』，均視為直接供工廠用地」，應
        指工廠用地本身仍正常運作，合於主管機關核定規劃之
        內容時，其用於堆置原料之土地得視為工廠用地，況依
        土地稅法施行細則第14條第3 項規定，繼續按特別稅率
        計徵地價稅之前提要件，須工廠登記證未被工業主管機
        關註銷，惟原告之工廠登記證業於81年間註銷，系爭土
        地縱如原告主張於工廠停工生產後迄95年間仍保留313.
        95平方公尺作存放工廠停工後餘存之原料、製品及機器
        設備所用、584.2 平方公尺作保稅倉庫使用，2483.4平
        方公尺作為聯外道路使用，亦無繼續按工業用地稅率計
        徵之適用。另原告舉86年7 月31日函釋係財政部對於供
        工業使用而免辦理工廠登記證者或特殊情況者，專案函
        詢經濟部，並依該部之意見據以核准是類土地適用特別
        稅率計徵地價稅，核與本案原係經工業主管機關核准工
        廠登記證，嗣因未作工業使用經註銷工廠登記證之情形
        不同，尚不能比附援引，併予敘明。
    理  由
一、按「本法所稱工業用地，指依法核定之工業區土地及政府核
    准工業或工廠使用之土地；…」及「供左列事業直接使用之
    土地，按千分之十計徵地價稅。但未按目的事業主管機關核
    定規劃使用者，不適用之：1、工業用地、礦業用地。…4、
    經主管機關核准設置之加油站及依都市計畫法規定設置之供
    公眾使用之停車場用地。」土地稅法第10條第2 項、第18條
    第1 項第1 款、第4 款分別定有明文。又「依本法第18條第
    1 項特別稅率計徵地價稅之土地，指左列各款土地經按目的
    事業主管機關核定規劃使用者：1 、工業用地：為依區域計
    畫法或都市計畫法劃定之工業區或依其他法律規定之工業用
    地，及工業主管機關核准工業或工廠使用範圍內之土地。」
    及「土地所有權人，申請適用本法第18條特別稅率計徵地價
    稅者，應填具申請書，並依左列規定，向主管稽徵機關申請
    核定之：1 、工業用地：應檢附工業主管機關核准之使用計
    畫圖書或工廠設立許可證及建造執照等文件。其已開工生產
    者，應檢附工廠登記證。…」亦為同法施行細則第13條第1
    項第1 款、第14條第1 項所明定。
二、經查，原告所有系爭7 筆土地原因原告作工廠使用，准按工
    業用地稅率計徵地價稅。嗣被告所屬汐止分處清查發現，原
    告之工廠登記證已於81年間經公告註銷，且於95年7 月28日
    現場勘查，系爭7 筆土地已分別供加油站、新成功駕訓班、
    保稅倉庫等使用，其中247-6 、251 、252-2 、252-3 、25
    2-5 、252 -6等6 筆土地雖自92年起供加油站使用，然原告
    至95年9 月22日止，並未申請按特別稅率計徵地價稅等情，
    為原告所不爭，並有原告所有土地之稅籍表、加油站經營許
    可執照、設置申請書、新成功駕訓班營業稅籍資料、基隆監
    理站函、土地使用同意書、會勘紀錄、工廠登記公示詳細資
    料、會勘紀錄附原處分卷第5-8 、12-15 、21、24、25頁及
    基隆關稅局函、保稅倉庫變更登記申請書附本院卷第39、40
    頁可稽，堪信為真實。故被告以原告原申請系爭7 筆土地作
    工廠使用之工廠登記證已於81年間公告註銷，且其中6 筆土
    地自92年起供加油站使用，原告亦未依規定申請按特別稅率
    計徵地價稅，因認系爭7 筆土地無土地稅法第18條規定特別
    稅率之適用，乃就原告所有土地8 筆( 含系爭7 筆土地及原
    按一般用地稅率計徵之252-7 地號土地) ，全部按一般用地
    稅率核定原告95年度應納地價稅為1,642,652 元，揆諸首揭
    規定，於法並無不合。
三、原告起訴雖主張：工業用地與加油站得按特別稅率計徵地價
    稅，同源自土地稅法第18條規定，因此，工業用地變更為加
    油站使用，應得繼續使用特別稅率課徵地價稅；且系爭7 筆
    土地於工廠登記證被註銷後，仍作為放置生產機器及留存之
    原物料之用，至92年供加油站使用，其使用具有連續性，依
    財政部81年8 月21日函釋規定，自得繼續適用特別稅率；又
    系爭253 地號之部分土地( 面積898.15平方公尺) 係作為原
    告倉庫及保稅倉庫使用，依財政部58台財稅發字第02220 號
    令、86年7 月31日函釋等規定，應仍符合工業用地之規定而
    得適用特別稅率云云。
四、惟查：
    (一)按「依第17條及第18條規定，得適用特別稅率之用地，土
      地所有權人應於每年(期)地價稅開徵40前提出申請，逾期
      申請者，自申請之次年期開始適用。前已核定而用途未變
      更者，以後免再申請。適用特別稅率之原因、事實消滅時
      ，應即向主管稽徵機關申報。」為土地稅法第41條所明定
      。又土地供加油站使用與供工業用地使用，其用途並不相
      同，依前揭規定，經核定按特別稅率課徵地價稅之用地，
      其用途變更自有重新提出申請之必要，且被告每年寄送之
      地價稅繳款書均將相關特別稅率規定列示其上，並依土地
      稅法第42條規定，於每年(期)地價稅開徵60日前，將同法
      第18條適用特別稅率課徵地價稅之有關規定及其申請手續
      公告周知，俾使納稅義務人得以遵循，原告自應就供加油
      站使用之前開土地另提出按特別稅率課徵之申請，始得依
      土地稅法第18條第1項第4款規定適用特別稅率課徵地價稅
      。原告主張前開6 筆土地既供加油站使用，即可繼續使用
      特別稅率，並指摘被告未適時告知應另為申請云云，容有
      誤會，洵無足採。
    (二)次查，依前揭土地稅法第41條及同法施行細則第14條規定
      可知，工業用地申請適用優惠稅率，應由土地所有權人依
      上述規定於該年申請期限前，檢附相關證明文件提出申請
      ，始符合法定程序；又其適用特別稅率之原因、事實消滅
      時，土地所有權人應即向主管稽徵機關申報回復按一般土
      地計徵地價稅。財政部81年8月21日台財稅第810303719號
      函釋：「xx司於註銷工廠登記後，將所有xx號等三筆經核
      准按工業用地稅率計徵地價稅之土地，租予00司使用，如
      經查明仍符合工業用地有關規定，應准繼續適用工業用地
      稅率計徵地價稅。」及94年4月15日台財稅第00000000000
      號函釋：「二、本部81年8 月21日…函釋…案情略為：xx
      公司於77年2 月註銷工廠登記證後，將原廠地出租00公司
      ，00公司旋利用該廠地取得工廠設立許可，並於77年6 月
      取得工廠登記證。本部因考量原土地所有權人之工廠登記
      證雖經註銷，惟承租人於同一年（期）內，即利用原廠地
      取得主管機關核發之工廠設立許可及工廠登記證，故准予
      繼續適用工業用地，先予敘明。三…□□公司所有貴縣土
      地，原經核准按工業用地稅率計徵地價稅，惟經查獲於78
      年間因公司歇業已註銷工廠登記證，土地所有權人未依上
      述規定向貴處申報，迨至80年始出租予△△公司使用，核
      其情形與本部前述81年函釋之案情有別，應無該函有關准
      『繼續』適用工業用地稅率計徵地價稅規定之適用。」並
      未抵觸前揭規定，亦與土地稅法第18條規定工業用地按特
      別稅率計徵地價稅之規範意旨無違，自得予援用。故依上
      開函釋意旨，按工業用地稅率計徵地價稅之土地，於註銷
      工廠登記後，同一年( 期) 內，即利用原廠地取得主管機
      關核發之工廠設立許可及工廠登記證，始有繼續按工業用
      地稅率計徵地價稅之適用，然原告於81年間工廠登記證經
      註銷後，迄92年起方供加油站使用，其註銷及申設並非同
      一年期內，核與上開函釋所稱之情形有別，況該等土地供
      加油站使用，已非按目的事業主管機關原核定規劃之使用
      ，原告主張仍得繼續適用特別稅率，亦無足採。
    (三)又查，原告援引之財政部58年2月28日台財稅發第02220號
      令所指「『生產原料倉庫及露天堆置原料用地』，均視為
      直接供工廠用地」，係指工廠用地本身仍正常運作，合於
      主管機關核定規劃之內容時，其用於堆置原料之土地得視
      為工廠用地，蓋工業用地以優惠稅率核課地價稅，意在鼓
      勵工業發展，如工廠已非供工業使用，自無續以優惠稅率
      計其地價稅之基礎，核屬當然之理；況依土地稅法施行細
      則第14條第3項規定：「前項第2款停工或停止使用逾一年
      之土地，如屬工業用地，其在工廠登記證未被工業主管機
      關註銷，且未變更供其他使用前，仍繼續按特別稅率計徵
      地價稅。」亦可知，繼續按特別稅率計徵地價稅之前提要
      件，須工廠登記證未被工業主管機關註銷，惟原告之工廠
      登記證業於81年間註銷，是系爭土地縱如原告主張於工廠
      停工生產後迄95年間仍保留313.95平方公尺作存放工廠停
      工後餘存之原料、製品及機器設備所用、584.2 平方公尺
      作保稅倉庫使用，2483.4平方公尺作為聯外道路使用，亦
      無繼續按工業用地稅率計徵之適用。
    (四)原告另舉之財政部86年7月31日台財稅第860435241號函釋
      ：「…說明：二、本案經函准經濟部工業局…函復略以：
      『工業區內供貨櫃運輸倉儲業使用之土地，因貨櫃運輸倉
      儲業非屬工廠，無法取得工廠登記證，但如其確已按目的
      事業主管機關核定規劃之用途使用，領有營利事業登記證
      者，其申請按工業用地稅率課徵地價稅乙節，似無違土地
      稅法第18條暨其施行細則第13條第1 款、第14條第1 項第
      1 款之規定，宜予考量辦理。』本部同意該局上開意見。
      」係財政部對於供工業使用而免辦理工廠登記證者或特殊
      情況者，專案函詢經濟部，並依該部之意見據以核准是類
      土地適用特別稅率計徵地價稅，核與本案原係經工業主管
      機關核准工廠登記證，嗣因未作工業使用經註銷工廠登記
      證之情形不同，亦與原告之保稅倉庫無涉，自不能比附援
      引適用。原告主張系爭253 號土地有584.2 平方公尺作為
      保稅倉庫，亦屬倉儲業之一種，應得依上開函釋規定適用
      特別稅率云云，亦無足採。
五、綜上所述，原告之主張，均無足採。被告以系爭7 筆土地原
    領工廠登記證業於81年間公告註銷，且其中6 筆土地自92年
    起供加油站使用，原告亦未依規定申請按特別稅率計徵地價
    稅，不符土地稅法第18條規定適用特別稅率，核定系爭7 筆
    土地按一般用地稅率課徵95年度地價稅，於法並無違誤，訴
    願決定，予以維持，亦無不合，原告訴請撤銷，為無理由，
    應予駁回。
據上論結，本件原告之訴為無理由，爰依行政訴訟法第98條第1
項前段，判決如主文。
中    華    民    國    97    年     7    月    9     日
                    臺北高等行政法院第二庭
                              審判長法  官  徐瑞晃
                                    法  官  陳金圍
                                    法  官  蕭惠芳
上為正本係照原本作成。
如不服本判決，應於送達後20日內，向本院提出上訴狀並表明上
訴理由，如於本判決宣示後送達前提起上訴者，應於判決送達後
20日內補提上訴理由書（須按他造人數附繕本）。
中    華    民    國    97    年     7    月    9     日
                                    書記官   李淑貞


司法院資訊處製作；財團法人民間司法改革基金會備份。
